臺灣臺南地方法院民事判決
110年度金字第30號
原      告  楊一章  

            蔡馥光  

被      告  徐連君  


上列被告因詐欺等案件，原告於刑事訴訟程序提起附帶民事訴訟
請求侵權行為損害賠償（本院110年度附民字第58號），經本院
刑事庭裁定移送前來，本院於民國110年10月5日言詞辯論終結，
判決如下：
    主    文
一、被告應與訴外人黃輝哲連帶給付原告楊一章新臺幣61萬808
    元、原告蔡馥光新臺幣38萬9,586元，及均自民國110年2月4
    日起至清償日止，按年息5%計算之利息。
二、原告其餘之訴駁回。
三、本判決原告勝訴部分，於原告黃輝哲以新臺幣20萬3,602元
    為被告供擔保後得假執行；另原告蔡馥光得假執行。
四、原告其餘假執行之聲請駁回。
    事實及理由
一、原告主張：
　㈠訴外人黃輝哲前向原告佯稱其為大通金融集團台灣總代理，
    向原告招攬投資外匯、黃金等金融商品，並保證年獲利10%
    等語，原告楊一章及蔡馥光乃各交付投資款新臺幣（下同）
    210萬元（楊一章）及60萬元（蔡馥光）予黃輝哲，黃輝哲
    並指示被告匯付利息予原告等詐欺犯行，有本院109年度金
    訴字第247號刑事卷證可憑，被告與黃輝哲共同犯罪事證，
    已然明確。又黃輝哲應賠償原告二人上開投資金，亦有本院
    107年度司執字第33236號債權憑證影本、臺灣臺中地方法院
    106年度司執字第108447號及第108446號債權憑證影本可證
    ，是被告應與黃輝哲連帶負賠償責任。
　㈡並聲明：
　1.被告應與黃輝哲連帶給付楊一章210萬元、蔡馥光60萬元，
    及均自起訴狀繕本送達翌日起至清償日止，按年息百分之5
    計算之利息。
　2.請准原告供擔保得為假執行。
二、被告則以：原告是將投資款交給黃輝哲，黃輝哲亦有陸續還
    款予原告，依本院109年度金訴字第247號刑事判決附表二所
    載，原告已經領回169萬9,606元，此部分應予扣除等語答辯
    。並聲明：原告之訴駁回。
三、本院之判斷：
　㈠按刑事判決所認定之事實，於獨立之民事訴訟，固無拘束力
    ，惟民事法院就當事人主張之該事實，及其所聲明之證據，
    仍應自行調查斟酌，決定取捨，不能概予抹煞（最高法院69
    年台上字第2674號判例意旨參照）。又刑事判決所認定之事
    實，雖無當然拘束獨立民事訴訟判決之效力，然刑事判決認
    定犯罪所由生之理由，如經當事人引用，則民事法院即不得
    恝置不論（最高法院94年度台上字第2173號判決意旨參照）
    。
　㈡經查：
　1.原告主張被告與黃輝哲共犯詐欺犯行，乃係引用本院109年
    度金訴字第247號刑事案件事證，而經本院依職權調閱上開
    刑事判決及全部卷宗，原告二人各自交付予黃輝哲之投資款
    210萬元（楊一章）及60萬元（蔡馥光），已各自領回148萬
    9,192元及21萬414元，合計169萬9,606元等事實，應堪認定
　　。
  2.按因犯罪而受損害之人，於刑事訴訟程序得附帶提起民事訴
    訟，對於被告及依民法負賠償責任之人，請求回復其損害，
    刑事訴訟法第487條第1項定有明文。次按因故意或過失，不
    法侵害他人之權利者，負損害賠償責任。故意以背於善良風
    俗之方法，加損害於他人者亦同。數人共同不法侵害他人之
    權利者，連帶負損害賠償責任。負損害賠償責任者，除法律
    另有規定或契約另有訂定外，應回復他方損害發生前之原狀
    。復分據民法第184 條第1 項、第185 條及第213條第1項所
    規定。是於刑事訴訟程序附帶提起民事訴訟，對於被告請求
    損害賠償，係以回復損害發生前之原狀。
  3.承前所述，原告二人所交付之投資款210萬元及60萬元，既
    已各自領回148萬9,192元及21萬414元，則其二人得請求被
    告與黃輝哲連帶負損害賠償之金額，自應扣除已領回之金額
    ，是被告此部分所辯，應為可採。是經扣除後，被告應與黃
    輝哲連帶給付楊一章、蔡馥光之金額各為61萬808元及38萬9
    ,586元。
  4.原告雖以其等上開領回金額乃黃輝哲依約應支付之利息，並
    提出其等對黃輝哲取得之債權憑證，金額各為210萬元及60
    萬元等情（見附民卷第9-13頁），主張被告應對此範圍之債
    權與黃輝哲連帶負責，然依上開債權憑證所載之債權，可知
    乃係黃輝哲簽發交付原告之本票債權，而被告既非共同發票
    人，自不需就此票據債權負連帶責任。是原告執此主張被告
    應於210萬元及60萬元範圍負連帶給付責任，並無可採。　
  5.從而，被告應與黃輝哲連帶對楊一章及蔡馥光負損害賠償責
    任之金額，應各為61萬808元及38萬9,586元，已堪認定。
  ㈢再按給付無確定期限者，債務人於債權人得請求給付時，經
    其催告而未為給付，自受催告時起，負遲延責任。其經債權
    人起訴而送達訴狀，或依督促程序送達支付命令，或為其他
    相類之行為者，與催告有同一之效力；遲延之債務，以支付
    金錢為標的者，債權人得請求依法定利率計算之遲延利息；
    應付利息之債務，其利率未經約定，亦無法律可據者，週年
    利率為百分之5 ，復分據民法第229 條第2 項、第233 條第
    1 項前段及第203 條所規定。本件原告各得請求被告給付之
    61萬808元及38萬9,586元，並未定有給付之期限，而本件刑
    事附帶民事起訴狀繕本係於110年2 月3 日送達被告（見附
    民卷第15頁），則原告併請求被告應自送達翌日即110年2月
    4日起，按年息百分之5 計算之遲延利息，核無不合，亦應
    准許。
四、綜上所述，原告二人依侵權行為損害賠償之規定，各得請求
    被告給付61萬808元及38萬9,586元，暨均自110年2 月4日起
    至清償日止，按年息百分之5 計算之利息，為有理由，應予
    准許；其逾此部分之請求，則屬無據，應予駁回。
五、原告陳明願供擔保請求宣告假執行，就楊一章部分核無不合
    ，爰酌定相當擔保金額准許之；就蔡馥光部分，因其勝訴部
    分之金額未逾50萬元，依民事訴訟法第389 條第1 項第5 款
    規定，應依職權宣告假執行。至原告敗訴部分，因此部分起
    訴已被駁回，其假執行之聲請亦失所附麗，應併予駁回。
六、本件判決基礎已臻明確，原告其餘主張及所提證據，經審酌
    後認與判決之結果不生影響，爰不另一一論述。又本件為刑
    事附帶民事訴訟，免徵裁判費，復無其他訴訟費用支出，無
    庸為訴訟費用負擔諭知，附此敘明。
中　　華　　民　　國　　110 　年　　11　　月　　30　　日
                  民事第五庭  法  官　陳淑卿
以上正本係照原本作成。
如對本判決上訴，須於判決送達後20日內向本院提出上訴狀。
如委任律師提起上訴者，應一併繳納上訴審裁判費。
中　　華　　民　　國　　110 　年　　12　　月　　2 　　日
                              書記官  謝璧卉